臺灣高等法院民事裁定　　　　　　　　　 96年度抗字第191號
再　抗告人　財團法人國際新象文教基金會
法定代理人　乙○○
代　理　人　劉緒倫律師
相　對　人　貝立德股份有限公司
法定代理人　甲○○○
代　理　人　徐玉蘭律師
上列當事人間聲請假扣押事件，對於中華民國96年4月23日本院
所為裁定，提起再抗告，本院裁定如下：
    主  文
再抗告駁回。
再抗告費用新台幣壹仟元由再抗告人負擔。
    理  由
一再抗告意旨略以：依相對人所提出佐證本案債權之憑據，包括
  廣告樣張、系爭代售合約、95年8月及9月份廣告費發票、營業
  人銷貨退回進貨退出或折讓證明單、艾吉利公司承諾書、再抗
  告人執行長蔡惠媛所簽署之 cue表等件影本，尚無法釋明有本
  案債權存在之情事，是相對人就請求假扣押之原因既未舉證以
  實其說，其假扣押之聲請自應予駁回。至再抗告人專供匯入中
  正文化中心代售票款之帳戶，雖經相對人向原法院執行處聲請
  假扣押後，僅扣得新台幣（下同） 1,414元，亦不足佐證再抗
  告人之收支狀況有異常情形，詎抗告法院竟認相對人就本件假
  扣押之必要原因已盡相當釋明之責，其採證方法有違論理法則
  及經驗法則，即有適用法規顯有錯誤之情形，且所涉法律見解
  ，具有原則上之重要性，抗告法院應許可伊提起再抗告云云。
二按抗告法院之裁定除以抗告不合法而駁回者外，對於抗告法院
  之裁定再為抗告，僅得以其適用法規顯有錯誤為理由，並經原
  法院之許可者為限。前項許可，以原裁定所涉及之法律見解具
  有原則上之重要性者為限。原裁定法院認為不應許可者，應以
  裁定駁回其抗告。民事訴訟法第486條第1項、第4項、第5項、
  第6項、第436條之3第3項分別定有明文。又所謂適用法規顯有
  錯誤，係指裁判違背法規或現存判例解釋者，或法院所為之裁
  定，就其取捨證據所確定之事實適用法規顯有錯誤而言。至法
  院認定事實錯誤，或就當事人提出之事實或證據疏於調查或漏
  未斟酌，僅生調查證據是否妥適或裁定不備理由之問題，均與
  適用法規顯有錯誤有間（最高法院80年台上字第1326號、71年
  台再字第210號、63年台上字第880號判例參照）。再所謂原則
  上之重要性，係指該再抗告事件所涉及之法律問題，意義重大
  而有加以闡釋之必要者而言。此乃為維持第三審為法律審之特
  性，並兼顧保障當事人權利及合理分配司法資源之要求。
三經查：
  (一)相對人主張其為廣告代理商，再抗告人與艾吉利公司合作引
    進莫斯科大馬戲團來台公演，且為該馬戲團在台演出之經紀
    人，負責售票、廣告、場地安排費用等之支出，並委託中正
    文化中心為其處理票務，亦承諾其代墊之廣告費可直接由中
    正文化中心之票房收入受償，惟再抗告人僅支付8、9月份之
    廣告費，就10、11月份之系爭廣告費迄未支付等情，業據提
    出廣告樣張、系爭代售合約、95年8月及9月份廣告費發票、
    營業人銷貨退回進貨退出或折讓證明單、艾吉利公司承諾書
    、再抗告人執行長蔡惠媛所簽署之 cue表等件影本為證，經
    抗告法院為形式審查，系爭代售合約第11條四明載：「契約
    當事人（即再抗告人、中正文化中心、艾吉利公司籌備處）
    同意，廣告商（MEDIA PAIETTE（TAIWAN）INC，即相對人）
    因本案為甲方（即再抗告人）所代墊之廣告費有權直接就售
    票帳戶取償。」；且前揭95年8月、9月份廣告費發票及營業
    人銷貨退回進貨退出或折讓證明單亦足證明相對人有就95年
    8月份媒體廣告費275,236元退佣部分開立憑證予原進貨營業
    人（即再抗告人）之情事，另參酌艾吉利公司承諾書載明其
    與再抗告人為共同事業，委任相對人為莫斯科大馬戲團在台
    公演刊登廣告等文字及再抗告人所提莫斯科大馬戲團經理出
    具之確認書（Acknowledgement）亦載明相對人經指定執行
    本件媒體採購等情，認相對人就本件請求之原因即其對再抗
    告人之廣告費債權已盡釋明之責。再抗告人雖辯稱相對人所
    提之上開廣告樣張、代售合約、95年8月及9月份廣告費發票
    及營業人銷貨退回進貨退出或折讓證明單等件影本，均無法
    釋明再抗告人曾委託相對人製作或刊登相關廣告或積欠任何
    款項等語，惟再抗告人所辯核屬抗告法院就相對人已否盡釋
    明責任，基於職權取捨證據、認定事實之範疇，並未違背法
    規或現存判例解釋，依前揭說明，原裁定自無適用法律顯有
    錯誤之情形（最高法院95年度台抗字第782號裁定參照）。
    更何況假扣押為保全程序，而非確定私權之訴訟程序，債權
    人本案債權是否確實存在，則非保全程序所應審認之事項，
    此觀民事訴訟法第526條之規定自明。再抗告人前開所陳，
    核係實體上之爭執，屬應待本案解決之問題，依上開說明，
    自非本件假扣押程序所得審究。是再抗告人所稱原裁定認相
    對人已釋明有本案債權存在之情事，係違反經驗法則及論理
    法則，有適用法規顯有錯誤之情形云云，要無可取。
  (二)又抗告法院形式審查相對人所提事證，認中正文化中心倘將
    已結算後之預售票款收入存入再抗告人指定之上開帳戶內，
    該帳戶中至少仍有部分票款收入存在。然上開帳戶經相對人
    向原法院執行處聲請假扣押後，僅扣得4,114元，顯見再抗
    告人之帳戶收支狀況異常。又再抗告人既主張該帳戶之票款
    收入，連同艾吉利公司匯款金額，於支付莫斯科大馬戲團之
    場租、人員及設備等費用後，非但無餘額，甚且超支6,268,
    698元一節，益證其財務狀況不佳，有成為無資力者之虞，
    是堪認相對人就本件假扣押之必要原因已盡相當釋明之責等
    語。依前揭說明，原裁定基於職權取捨證據、認定事實，認
    相對人就本件假扣押之必要原因已為相當釋明，並未違背法
    規或現存判例解釋，自無適用法律顯有錯誤之情形，再抗告
    人所稱其並無收支異常之情形，相對人未釋明本件假扣押之
    必要性及原因，原裁定有違經驗法則及論理法則云云，殊無
    足取。
  (三)綜上，原裁定既無任何適用法規顯有錯誤之情形，再抗告人
    復未提出原裁定所涉及之何項法律見解確具有原則上重要性
    ，揆諸前揭說明，其再抗告自不應許可。
四據上論結，本件再抗告為不合法，爰裁定如主文。
中　　華　　民　　國　　96　　年　　5　 　月　　29　　日
                    民事第十六庭
                        審判長法　官  沈方維
　　　　　　　　　　　    　　法　官  王淇梓
　　　　　　　　　　　    　　法　官  張競文
正本係照原本作成。
如不服本裁定，應於收受送達後10日內向本院提出抗告狀，並應
繳納抗告費新台幣１千元。
中　　華　　民　　國　　96　　年　　5 　　月　　30　　日
　　　　　　　　　　　　　　　書記官  章大富
